臺灣臺中地方法院刑事判決　　　　　　　　　 　九十年度中交簡上字第三七九號
　　上　訴　人　臺灣臺中地方法院檢察署檢察官
　　上　訴　人
　　即　被　告　乙○○
右上訴人等因被告過失傷害案件，不服本院臺中簡易庭九十年度中交簡字第一二五六
號中華民國九十年九月二十八日第一審簡易判決（聲請案號：臺灣臺中地方法院檢察
署九十年度偵字第五三○三號），提起上訴，本院管轄之第二審合議庭判決如左：
    主  文
原判決撤銷。
乙○○因過失傷害人，處拘役伍拾日，如易科罰金，以參佰元折算壹日。
    事  實
一、乙○○於民國（以下同）九十年一月二十六日十二時五分許，駕駛車牌號碼Ｅ９
    ─４７５１號自用小貨車搭載柯林誠，由臺中市○○路沿臺中市○○路往臺中市
    ○○路方向行駛至西屯路二段與光明路交岔路口，本應注意遵守車輛行經無號誌
    之交岔路口，應減速慢行，作隨時停車之準備及駕駛人應注意車前狀況，隨時採
    取必要之安全措施之規定，而依當時天候雖下雨、道路路面濕潤，但該路面為柏
    油之市區道路，並無缺陷、障礙物，視距亦良好，且依當時情形，又無不能注意
    之情事，竟疏於注意遵守上揭規定而未減速慢行，且未注意車前狀況，適有甲○
    ○騎乘車牌號碼ＪＰＷ─８７７號機車，由臺中市○○路沿臺中市○○路往位於
    臺中市○○路與光明路交叉口之水果店方向行駛至前開交岔路口時，亦疏未注意
    遵守車輛行經無號誌之交岔路口，如同為直行車者，左方車應暫停讓右方車先行
    之規定，致乙○○一時閃煞不及以其駕駛之上揭汽車左前側車頭撞及甲○○騎乘
    之上揭機車前輪右側，致甲○○人車倒地後，受有右側脛腓骨開放性骨折、右足
    內踝骨折、前額撕裂傷等傷害。乙○○於肇事後，於有偵查犯罪職權之機關尚不
    知何人為肇事者前，即留在現場，向到達現場處理之承辦警員黃義收坦承肇事經
    過，自首而接受裁判。
二、案經甲○○訴由台中市警察局第四分局報請臺灣臺中地方法院檢察署檢察官聲請
    簡易判決處刑。
    理  由
一、訊據上訴人即被告乙○○固承認於上開時、地駕車肇事，致告訴人甲○○受傷等
    情不諱，惟矢口否認有何過失傷害犯行，辯稱：上揭車禍發生地點係在一傳統市
    場附近，人車擁擠，伊通過上開交岔路口時，速度緩慢，且當時係告訴人騎乘機
    車超越其前之九人座箱型車自後方竄出撞及伊駕駛車輛之左側門，伊已盡注意之
    能事，就事故之發生並無過失，依「信賴原則」並無責任云云。經查：
（一）右揭事實，業據告訴人甲○○指訴甚詳，並有驗傷診斷書（見偵查卷宗第十頁
      ）、臺中市○○○道路交通事故調查報告表及現場圖一份（見偵查卷宗第七頁
      ）、現場相片四幀（見偵查卷宗第八、九頁）、警員張志旭之職務報告一紙（
      見偵查卷宗第六頁）在卷可資佐證。
（二）被告乙○○雖辯稱：當時係告訴人騎乘機車超越其前之九人座箱型車自後方竄
      出撞及伊駕駛車輛之左側門云云，且證人即當初為被告所搭載之柯林誠雖於本
      院審理時到庭證稱：是告訴人騎乘之機車前方置物籃撞擊被告駕駛汽車之左側
      門等語，然經本院審酌肇事當時所繪製之臺中市○○○道路交通事故調查報告
      表、現場圖之相關位置顯示告訴人之機車係倒臥於被告所駕駛之汽車正前方，
      且依現場照片顯示告訴人所騎乘之機車前方置物籃並無受損跡象，若被告及證
      人所述為真，則依常理，告訴人之機車應倒臥於被告之汽車左側方且告訴人之
      機車前方置物籃應有受損，是被告及證人此部分之陳述，與常情不符，尚不足
      為有利於被告之認定。
（三）按車輛行經無號誌之交岔路口，應減速慢行，作隨時停車之準備及駕駛人應注
      意車前狀況，隨時採取必要之安全措施，道路交通安全規則第九十三條第一項
      第四款、第九十四條第三項各定有明文。被告乙○○駕車自應注意遵守上述道
      路交通安全規定，且依當時天候雖下雨、道路路面濕潤，但該路面為柏油之市
      區道路，並無缺陷、障礙物，視距亦良好，且依當時情形，又無不能注意之情
      事，竟疏於注意為之，以致肇事，致人受傷，被告應有過失，且本件經送請臺
      灣省車輛行車事故覆議鑑定委員會鑑定結果亦同此認定，認為「乙○○駕駛小
      貨車，行經無號誌交岔路口，未減速慢行，且未注意車前狀況，為肇事次因。
      甲○○雨天駕駛重機車，行經無號誌交岔路口，左方車未暫停讓右方車先行，
      為肇事主因。」，此有臺灣省車輛行車事故覆議鑑定委員會府覆議字第九○一
      五八九號覆議意見書在卷可按，足見被告對於本件車禍確有過失。
（四）再按汽車駕駛人，除應遵守道路交通規則外，尚有為必要之注意義務，故所謂
      信賴原則之適用，應以自身並未違規為前提（最高法院八十三年度台上字第五
      四七０號、八十八年度台上字第一八五二號判決參照）。告訴人就本件事故之
      發生，雖亦有過失，然被告既有如前所述之過失，自不能援引信賴原則而解免
      被告刑責，且告訴人確因本件車禍受有傷害，有前開診斷證明書可證，則被告
      之過失行為與告訴人所受之傷害間自具有相當之因果關係，從而本件罪證明確
      ，被告所辯，殊無足採，被告之犯行洵堪認定。
二、被告乙○○因駕車之過失致告訴人受傷，核其所為，係犯刑法第二百八十四條第
    一項前段之過失傷害罪。被告所駕之車輛為盛德商行所有，其於肇事後，於有偵
    查犯罪職權之機關尚不知何人為肇事者前，即留於現場，主動向到場處理之警員
    黃義收表明其係肇事之人，業據被告供述明確，並經證人即警員黃義收於本院訊
    問時證述屬實，復有臺中市○○○道路交通事故調查報告表中報案人欄填載為乙
    ○○在卷可證，雖被告否認有過失，但因行為是否構成犯罪，乃因法院加以認定
    ，並非憑行為人之承認與否而予確定，被告既已留於現場，並主動向到場警員告
    知其為肇事之人，且接受法院裁判，自仍應認為被告已自首（司法院七十二年二
    月十一日七二廳刑一字第一三二號函、七十二年四月三十日七二廳刑一字第三七
    六號函意旨參照），應依刑法第六十二條前段規定減輕其刑。原審對被告論罪科
    刑，固非無見，惟原判決並未審酌被告自首之事實；且告訴人就本件事故之發生
    亦為肇事主因，原審量處被告有期徒刑三月，尚嫌過重，而有未洽。被告上訴意
    旨徒以其就本件事故之發生並無過失云云，而指摘原判決不當，如前所述，並無
    足取；另上訴人臺灣臺中地方法院檢察署檢察官認被告尚未為民事賠償，原審量
    刑過輕云云，由於賠償乃民事問題，被害人尚可循其他途徑請求救濟，非可因此
    而認原審量刑過輕，是其上訴亦無理由，但原判決既有上開可議，仍應由本院將
    原判決予以撤銷改判。爰審酌被告並無不良素行，其過失程度僅為肇事次因，被
    害人受傷之程度，及尚未能與被害人和解取得諒解等一切情狀，量處如主文所示
    之刑，並諭知易科罰金之折算標準。
據上論斷，應依刑事訴訟法第四百五十五條之一第三項、第三百六十九條第一項前段
、第三百六十四條、第二百九十九條第一項前段，刑法第二百八十四條第一項前段、
第六十二條前段、第四十一條第一項前段，罰金罰鍰提高標準條例第一條前段、第二
條，判決如主文。
中      華      民      國    九十一    年      二      月      四      日
                              臺灣臺中地方法院刑事第六庭
                                審判長法  官  梁  堯  銘
                                      法  官  許  旭  聖
                                      法  官  洪  堯  讚
右正本證明與原本無異。
本件不得上訴。
                                      書記官
中      華      民      國    九十一    年      二      月      四      日
附錄：本案論罪科刑法條全文
刑法第二百八十四條第一項前段：
因過失傷害人者，處六月以下有期徒刑、拘役或五百元以下罰金。致重傷者，處一年
以下有期徒刑、拘役或五百元下罰金。
